【裁判字號】    98,交簡上,144
【裁判日期】    980811
【裁判案由】    過失傷害
【裁判全文】
臺灣臺南地方法院刑事判決           98年度交簡上字第144號
上  訴  人  臺灣臺南地方法院檢察署檢察官
被      告  丁○○
上列上訴人因過失傷害案件，不服本院97年度交簡字第3463號民
國 98年5月26日第一審判決（聲請簡易判決處刑案號：97年度偵
字第5636號），提起上訴，本院判決如下：
    主  文
上訴駁回。
    事  實
一、丁○○於民國97年1月17日下午6時30分許，駕駛車牌號碼99
    30-GL號自用小客車（下稱9930-GL號車），沿臺南縣官田鄉
    ○鎮村○○路內側快車道由北往南方向行駛，途經該路40號
    即南訓中心大門前方之速限每小時40公里、並設有閃光黃燈
    之路口（下稱本件路口）時，本應注意行車速度，應依標誌
    或標線之規定，且當時夜間有照明、視距良好、路面平坦無
    缺陷、無障礙物等客觀情形，並無足令丁○○不能注意，而
    丁○○依其智識亦無不能注意之情事，然丁○○竟疏未注意
    減速慢行，貿然以約時速50公里之速度超速行駛於上開路段
    之時，適有丙○○騎乘車牌號碼NMP-525號重型機車（下稱N
    MP-525號機車）至本件路口，亦疏未注意轉彎車應讓直行車
    先行，即貿然自工業路 40號前由東往西方向穿越工業路時，
    與 9930-GL號車發生碰撞，丙○○人車倒地，因而受有頭部
    外傷併左側硬腦膜下出血、蜘蛛膜下腔出血及右側硬腦膜上
    出血、右側肋骨骨折併胸部及肺部挫傷、左側鎖骨骨折、多
    處擦傷、水腦等傷，經送醫救治後，仍因創傷性腦傷併雙側
    偏癱、吞嚥障礙及認知功能障礙，而達身體上重大難治之重
    傷害程度。丁○○於肇事後，留在現場，於犯罪未被有偵查
    權之公務員或機關發覺前，即向據報到場處理之臺南縣警察
    局玉井分局警員表明係肇事車輛之駕駛人，並進而接受裁判
    。
二、案經丙○○之父乙○○訴由臺南縣警察局麻豆分局報請臺灣
    臺南地方法院檢察署檢察官偵查起訴。
    理  由
一、查臺灣省臺南區行車事故鑑定委員會97年11月27日南鑑字第
    0975903419號函附之鑑定意見書（見本院 97交易357號刑事
    卷第 9至10頁），雖為被告丁○○以外之人於審判外之書面
    陳述，然該鑑定委員會係依刑事訴訟法第208條第1項準用同
    法第206條第1項規定，受本院囑託進行鑑定而出具之書面鑑
    定報告，屬於同法第159條第1項所指法律有規定得作為證據
    之情形，故上開鑑定意見書，得為證據；又本件車禍之道路
    交通事故現場圖、調查報告表（一）（二）、臺南縣警察局
    麻豆分局道路交通事故肇事人自首情形紀錄表及奇美醫院柳
    營分院 97年3月5日出具之診斷證明書各1份（分見警卷7至8
    頁，偵卷10頁），以及中山醫學大學附設醫院97年4月8日、
    同年月9日、同年月11日出具之診斷證明書各1份（分見偵卷
    第10背面至11頁背面），檢察官及被告於本院調查證據時，
    均知曉為審判外之書面陳述，係為傳聞證據，且至言詞辯論
    終結前均未聲明異議，本院審酌上開書面陳述作成之情況，
    認為適當，故依刑事訴訟法第 159條之5第2項規定，得為證
    據。再者傳聞法則係對於被告以外之人於審判外之言詞或書
    面陳述，亦即針對被告以外之人於審判外以言詞或書面所為
    之供述證據而為之規範，卷附本件車禍現場及肇事車輛蒐證
    照片8張（見警卷第 14至17頁），係以科學、機械之方式，
    對於所拍攝內容所為忠實且正確之記錄，性質上並非供述證
    據，應無刑事訴訟法第159條第1項規定之適用。
二、訊據被告對於上揭事實均坦承不諱，並有臺灣省臺南區行車
    事故鑑定委員會97年11月27日南鑑字第0975903419號函附之
    鑑定意見書、又本件車禍之道路交通事故現場圖、調查報告
    表（一）（二）、臺南縣警察局麻豆分局道路交通事故肇事
    人自首情形紀錄表及奇美醫院柳營分院97年3月5日出具之診
    斷證明書各1份，以及中山醫學大學附設醫院 97年4月8日、
    同年月9日、同年月11日出具之診斷證明書各1份在卷可稽，
    事證明確，被告犯行洵堪認定。
三、核被告所為，係犯刑法第284條第1項後段之過失傷害致重傷
    罪。被告於肇事後，留在現場，向據報到場處理車禍事宜且
    尚不知肇事者為何人之臺南縣警察局玉井分局警員，主動承
    認肇事等情，有臺南縣警察局麻豆分局道路交通事故肇事人
    自首情形紀錄表可稽，是被告於犯罪未遭發覺之前，即主動
    承認肇事而受裁判，業合乎刑法第62條前段所指對於未發覺
    之罪自首而受裁判之要件，且其主動向警供陳上開肇事情節
    ，助益犯罪事實之偵查釐清，堪認其自首係出於內心悔悟，
    故依刑法第62條前段規定減輕其刑。原審以被告罪證明確，
    因而適用刑法第284條第1項後段、第62條前段、第41條第1
    項前段，刑法施行法第1條之1等規定，並審酌被告之生活狀
    況、品行、智識程度、犯罪所生之危險或損害，以及被害人
    丙○○因本件車禍而受有如前所述之重傷害，足見被告犯本
    罪所生之損害非輕，而被告肇事後並未就民事損害賠償事宜
    達成和解，並考量被告駕車行經設有閃光黃燈號誌之本件路
    口時超速行駛，固為本件肇事原因，然被害人就本件車禍，
    亦存有轉彎車未讓直行車先行之過失，被告與被害人之過失
    程度相同，以及被告犯罪後業已坦白承認，犯後態度尚稱良
    好等一切情狀，量處有期徒刑 5月，並諭知如易科罰金之折
    算標準，其認事用法，均無不合，量刑亦屬適當（原審判決
    固於事實及理由欄第一項中記載騎乘 NMP-525號機車之被害
    人，係疏未讓幹道車先行等語，然於同判決第三項論罪及量
    刑理由欄內明白論述被告駕車行經本件設有閃光黃燈號誌之
    路口超速行駛，固為本件車禍之肇事原因，但被害人亦存有
    轉彎車未讓直行車先行之肇事原因，而與前揭臺灣省臺南區
    行車事故鑑定委員會97年11月27日南鑑字第0975903419號函
    附之鑑定意見書認定之肇事原因相同，且查本件發生車禍之
    南訓中心大門前方之南北向之工業路，固設有紅綠燈號誌，
    然橫越工業路即為一家工廠建物，亦即該處東西向並無道路
    ，而依被害人所騎乘之 NMP-525號機車係在本件路口處，車
    頭朝西行駛穿越工業路時，該機車之右後車身遭受由北向南
    行駛於工業路內側快車道之9930-GL號車之車頭撞擊，NMP-5
    25號機車並因而朝本件路口之西北方倒地滑行之行進、撞擊
    等現場跡象，並參以告訴人即被害人之父乙○○於警詢中陳
    稱被害人係白天於南訓中心上課、晚上住於該中心宿舍，直
    至星期五晚上才會返家等情綜合以觀，則在 97年1月17日星
    期四之下午 6時30分許發生本件車禍當時，被害人應係騎乘
    NMP-525 號機車沿南北向之工業路行駛至本件路口時，欲進
    入南訓中心，遂轉彎改為由東向西穿越工業路之時，發生本
    件車禍為是，亦即被害人就本件車禍之發生，應係存有轉彎
    車未讓直行車先行之過失，原審判決前開於事實及理由欄第
    一項中記載被害人係疏未讓幹道車先行等語，係為誤載，應
    予更正），上訴人以原判決量刑過輕為由執為上訴，並無可
    取，為無理由，應予駁回。
據上論斷，應依刑事訴訟法第455條之1第3項、第368條，判決如
主文。
本案經檢察官甲○○到庭執行職務。
中    華    民    國    98    年    8     月    11    日
                        刑事第十庭審判長法  官  陳威龍
                                        法  官  高如宜
                                        法  官  盧鳳田
以上正本證明與原本無異。
不得上訴。
                                        書記官  吳昕韋
中    華    民    國    98    年    8     月    11    日
附錄本案論罪科刑法條全文：
中華民國刑法第284條第1項：
因過失傷害人者，處 6 月以下有期徒刑、拘役或 5 百元以下罰
金，致重傷者，處1年以下有期徒刑、拘役或5百元以下罰金。


司法院資訊處製作；財團法人民間司法改革基金會備份。
